【裁判字號】    89,交訴,168
【裁判日期】    890928
【裁判案由】    偽造文書等
【裁判全文】
臺灣高雄地方法院刑事判決                        八十九年度交訴字第一六八號
    公  訴  人  臺灣高雄地方法院檢察署檢察官
    被      告  甲○○
右列被告因偽造文書等案件，經檢察官提起公訴（八十九年度偵字第一三六四四號）
，本院判決如左：
    主  文
甲○○服用酒類，不能安全駕駛動力交通工具而駕駛，處有期徒刑參月。又行使變造
國民身分證影本，足以生損害於他人，處有期徒刑伍月；扣案之變造「高憲同」國民
身分證影本壹張、偽造高憲同名義之「高雄市新聞記者公會會員證」、「世界新聞記
者證」各壹枚均沒收。又偽造署押，足以生損害於公眾及他人，處有期徒刑柒月；扣
案之變造「高憲同」國民身分證影本壹張、如附表編號一至四所示之偽造「高憲同」
之署名及指印均沒收。應執行有期徒刑壹年貳月；扣案之變造「高憲同」國民身分證
影本壹張、偽造高憲同名義之「高雄市新聞記者公會會員證」、「世界新聞記者證」
各壹枚、如附表編號一至四所示之偽造「高憲同」之署名及指印均沒收。
    事  實
一、甲○○前有贓物、妨害自由、賭博等前科，其中於民國（下同）八十三年間，因
    賭博案件，經本院判處有期徒刑六月，於同年九月十五日確定，同年十月十八日
    執行完畢，仍不知悔改。其因另犯賭博罪，經台灣高等法院高雄分院判處有期徒
    刑七月確定，惟拒不到案執行，嗣遭台灣高雄地方法院檢察署發佈通緝，甲○○
    為逃避查緝，於民國（下同）八十八年九月間某日，在高雄市○○區○○街某處
    ，拾得高憲同所有而遺失之國民身分證（以下簡稱身分證）影本，竟意圖為自己
    不法之所有，將之侵占入己，嗣於一個多月後，又在上開身分證影本上黏貼其自
    身之照片，加以影印變造，足以生損害於高憲同。甲○○又基於犯意之聯絡，於
    八十九年一月間，將上揭變造之身分證影本交付予某知情之姓名年籍不詳成年男
    子（該男子就甲○○所持之身分證影本係變造者，並不知情），以新台幣（下同
    ）一千二百元之代價，委託該男子，接續偽造高憲同名義之「高雄市新聞記者公
    會會員證」、「世界新聞記者證」各乙枚。八十九年六月九日凌晨二、三時許，
    甲○○在高雄市市○路○路邊攤與友人共同飲酒後，明知本身已酒醉，不能安全
    駕駛動力交通工具，竟仍於同日上午七時許，駕駛車牌號碼ＸＹ—五○○一號自
    用小客車，而在高雄市○○區○○街九九號前，不慎撞及王一帆住處前所設之路
    障，因而與王一帆發生口角，並毆打王一帆成傷（傷害部分已據王一帆撤回告訴
    ），經民眾報案後，警方到達現場處理並以酒精測試器檢測甲○○酒精濃度，測
    得其吐氣酒精濃度高達每公升○．八九毫克（公訴人誤繕為每公升○．九八毫克
    ）。而甲○○於八十九年六月九日七時許，因前揭公共危險案件為警查獲後，為
    圖免刑責並恐其真實身分曝光，竟另行起意，在高雄市政府警察局鼓山分局龍華
    派出所時，冒用高憲同名義接受警方酒精濃度測試及應訊，並於警查驗其身分時
    ，提出上開變造之高憲同身分證影本予員警查看處理而行使之。嗣又基於同一犯
    意，先後於如附表編號一至四之八十九年六月九日七時三十五分製作之警訊筆錄
    被訊問人欄、權利告知書被通知人欄、高雄市政府警察局鼓山分局（逮捕）通知
    書上被通知人欄，及酒精濃度測試單被測人欄，偽造「高憲同」署名並捺指印，
    足以生損害於高憲同本人及警察機關對於犯罪偵查與道路交通管理之正確性。嗣
甲○○於八十九年六月九日十四時許，在高雄市政府警察局鼓山分局刑事組接受
    訊問時，經承辦員警林富雄發覺有異，始循線查獲上情，並自甲○○身上起出上
    開「高雄市新聞記者公會會員證」、「世界新聞記者證」各乙枚。
二、案經高雄市政府警察局鼓山分局移送臺灣高雄地方法院檢察署檢察官偵查起訴。
    理  由
一、訊之被告對於上揭酒醉駕車、侵占後並變造被害人高憲同所有之身分證影本後，
    復持之以一千二百元之代價，委託某不詳成年男子偽造「高雄市新聞記者公會會
    員證」、「世界新聞記者證」各乙枚、並於經警查獲其酒醉駕車犯行，偽冒被害
    人高憲同名義，在酒精濃度測試單被測人欄、八十九年六月九日七時三十五分製
    作之警訊筆錄被訊問人欄、權利告知書被通知人欄、高雄市政府警察局鼓山分局
    （逮捕）通知書上被通知人欄，偽簽「高憲同」名字並捺指印等犯罪事實，固不
    否認，惟矢口否認有何向警察機關行使其所變造之高憲同身分證影本之行為，辯
    稱：當時是伊以口頭告知警察伊的年籍，並沒拿高憲同之身分證影本給警察抄，
    而且伊在警察未製作筆錄前，即主動告知主辦之員警伊的真實姓名云云。經查，
    （一）被告上揭酒醉駕車、侵占後並變造被害人高憲同所有之身分證影本後，復
    持之以一千二百元之代價，委託某不詳成年男子偽造「高雄市新聞記者公會會員
    證」、「世界新聞記者證」各乙枚、並於經警查獲其酒醉駕車犯行，偽冒被害人
    高憲同名義，在酒精濃度測試單被測人欄、八十九年六月九日七時三十五分製作
    之警訊筆錄被訊問人欄、權利告知書被通知人欄、高雄市政府警察局鼓山分局（
    逮捕）通知書上被通知人欄，偽簽「高憲同」名字並捺指印等行為，業據其迭於
    偵查及本院審理時自白甚詳，並有被告偽造高憲同署名及捺指印之酒精濃度測試
    單、八十九年六月九日七時三十五分製作之警訊筆錄、權利告知書、高雄市政府
    警察局鼓山分局（逮捕）通知書在卷可按，復有被告變造之高憲同名義之身分證
    影本乙張，與偽造高憲同名義之「高雄市新聞記者公會會員證」、「世界新聞記
    者證」各乙枚扣案可資佐證。又按醫學文獻所知，酒精對人體影響乃依血中酒精
    濃度（呼氣酒精濃度乘以二○○至二三○為當時血中酒精濃度），呼氣濃度達○
    ‧二五ＭＧ＼Ｌ時將造成輕度中毒；呼氣濃度達○‧五ＭＧ＼Ｌ時，將影響駕駛
    ；呼氣濃度達：○．七五ＭＧ＼Ｌ時，將造成思考、個性及行為改變；呼氣濃度
    達一ＭＧ＼Ｌ時，將造成中度中毒而有步態不穩、噁心、嘔吐、精神混惑不清等
    症狀等語，本件被告為警查獲時呼氣酒精濃度既高達每公升○．八九毫克，有酒
    精濃度測試單附於警卷可稽，則其於駕車時，已達不能安全駕駛之程度，堪予認
    定。
    （二）又被告於為警逮捕後，曾提出其所變造之高憲同身分證影本予警察人員查
    看並填載年籍，且向承辦員警自稱為高憲同，嗣係被告經移送高雄市政府警察局
    鼓山分局刑事組時，因某一不詳女子以電話通知證人（即承辦員警）林富雄，證
    人林富雄始循線查獲被告冒名應訊，並非被告自首其冒名犯行等情，亦據證人林
    富雄結證在卷。（三）綜上，被告所辯，實為事後圖卸之詞，至為灼然。事證明
    確，被告犯行洵堪認定。
二、被告甲○○服用酒類後，不能安全駕駛動力交通工具而仍駕駛車輛，核其所為，
    係犯刑法第一百八十五條之三之公共危險罪；被告侵占被害人高憲同所有之身分
    證影本，其所為係犯刑法第三百三十七條之侵占罪、被告將被害人高憲同所有之
    身分證影本持以變造，其所為，係犯刑法第二百十二條變造特種文書罪、又被告
    將變造之被害人高憲同所有之身分證，持以委託知情之某不詳成年男子，接續偽
    造「高雄市新聞記者公會會員證」、「世界新聞記者證」各乙枚，其所為，係犯
    刑法第二百十六條、第二百十二條之行使變造特種文書罪、偽造特種文書罪；另
    被告又持其變造之高憲同身分證，予員警查看處理，其所為，係犯刑法第二百十
    六條、第二百十二條之行使變造特種文書罪；被告接續在如附表編號一至四所示
    之文書內偽簽「高憲同」署名及捺印，核其所為，係犯刑法第二百十七條第一項
    之偽造署押罪。被告侵占被害人高憲同之身分證影本後，加以變造使用，並進而
    委託知情之某姓名年籍不詳成年男子偽造「高雄市新聞記者公會會員證」、「世
    界新聞記者證」，是其所犯侵占罪、行使變造特種文書罪及偽造特種文書罪間，
    有方法結果之牽連關係，應從一重之行使變造特種文書罪論處，而被告就上開偽
    造特種文書罪，與該不詳姓名年籍之成年男子間，有犯意之聯絡及行為之分擔，
    為共同正犯；另被告委託上開年籍不詳成年男子偽造「高雄市新聞記者公會會員
    證」、「世界新聞記者證」，係本於單一犯意接續為之，為接續犯，應論以單純
    一罪。又被告於警局行使變造被害人高憲同身分證影本後，又基於同一犯意，先
    後於如附表編號一至四之八十九年六月九日七時三十五分製作之警訊筆錄被訊問
    人欄、權利告知書被通知人欄、高雄市政府警察局鼓山分局（逮捕）通知書上被
    通知人欄，及酒精濃度測試單被測人欄偽造「高憲同」署名並捺指印，是其所犯
    之行使變造特種文書罪與偽造署押罪間，亦有方法結果之牽連關係，應從一重之
    偽造署押罪處斷。又被告為免暴露身分並圖卸刑責，其先後在如附表編號一至四
    所示之八十九年六月九日七時三十五分製作之警訊筆錄、權利告知書、高雄市政
    府警察局鼓山分局（逮捕）通知書及酒精濃度測試單上，多次偽造「高憲同」之
    署名、指印之行為，均係基於同一犯意所為，為接續行為，屬實質上之一行為，
    應論以接續犯。被告所犯上開公共危險罪、行使變造特種文書罪、偽造署押罪三
    者間，犯意各別、行為互殊，應分論併罰。另公訴人認被告於如附表編號一至四
    所示之八十九年六月九日七時三十五分製作之警訊筆錄、權利告知書、高雄市政
    府警察局鼓山分局（逮捕）通知書及酒精濃度測試單上，多次偽造「高憲同」之
    名，並持以行使交付警方，其所為，係犯刑法第二百十六條、第二百十條行使偽
    造私文書罪，尚屬誤會，惟因其與被告所犯接續偽造署押罪部分，犯罪事實同一
    ，本院自得變更起訴法條判決之。再者，被告持其變造之高憲同身分證，予員警
    查看處理，而犯刑法第二百十六條、第二百十二條之行使變造特種文書罪部分，
    雖未經公訴人起訴，然因此部分與上開偽造署押部分，有牽連犯之裁判上一罪關
    係，本院自得併予審理。爰審酌被告酒醉駕車嚴重危害其他用路人交通安全，已
    屬不該，於為警查獲時，竟仍冒用他人名義應訊，惡性非輕，且事後於本院審理
    時，不僅誆稱其未向處理員警行使變造之身分證，且又一再謊稱係其向處理員警
    自首冒名犯行，犯後毫無悔意彰彰明甚等一切情狀，分別量處如主文所示之刑，
    並定其應執行刑。至扣案之被告所有之變造「高憲同」身分證影本乙張，在被告
    所犯變造特種文書罪部分，係屬因犯罪所得之物，在被告所犯行使變造特種文書
    罪部分，係屬供犯罪所用之物，依刑法第三十八條第一項第二款、第三款之規定
    ，應予沒收之；又偽造高憲同名義之「高雄市新聞記者公會會員證」、「世界新
    聞記者證」各乙枚，亦係被告所有，因犯罪所得之物，應依刑法第三十八條第一
    項第三款之規定，沒收之；另如附表編號一至四所示之偽造「高憲同」之署名及
    指印，不問屬於被告與否，均應依刑法第二百十九條規定宣告沒收之。
三、被告於本院審理時，固供稱伊係於八十九年年初撿到被害人高憲同之身分證影本
    ，而與其於偵查中所稱之於八十八年九月間撿到被害人高憲同身分證影本乙節不
    符，惟人之記憶會隨時間經過而日漸模糊，乃人之常情，是被告此部分所述，應
    以較拾得時間較為接近之偵查時為可採；又被告於八十三年間，因賭博案件，經
    本院判處有期徒刑六月，於同年九月十五日確定，同年十月十八日執行完畢乙節
    ，有台灣高等法院被告全國前案紀錄表附卷可按，而本件被告於八十八年九月間
    某日，在高雄市○○區○○街某處，拾得被害人高憲同所有而遺失之身分證影本
    後，據其自稱係於一個多月後，其始在上開身分證影本上黏貼其自身之照片，加
    以影印變造，然遍觀全卷，並無積極證據足證被告上開變造被害人高憲同身分證
    影本之犯行，係在上開賭博案件執行完畢後五年內犯之，是被告所犯上開變造特
    種文書罪，依法自不論以累犯，附此敘明。
據上論斷，應依刑事訴訟法第二百九十九條第一項前段，刑法第一百八十五條之三、
第三百三十七、第二百十二條、第二百十六條、第二百十七條第一項、第二十八條、
第五十五條、第二百十九條、第三十八條第一項第二款、第三款、第五十一條第五款
、第九款，罰金罰鍰提高標準條例第一條前段，判決如主文。
本案經檢察官高大方到庭執行職務。
中      華      民      國    八十九    年      九      月    二十八    日
                                  臺灣高雄地方法院交通法庭
                                      法  官  徐  美  麗
右正本證明與原本無異。
如不服本判決，應於判決送達後十日內，向本院提出上訴狀。
                                      書記官  吳  金  霞
中      華      民      國    八十九    年      九      月    二十八    日
八十九年度交訴字第一六八號附表：
┌───┬───────────┬─────────────┬─────┐
│編  號│  文  書  名  稱      │  偽造之署押（含指印）    │備  註    │
├───┼───────────┼─────────────┼─────┤
│  一  │八十九年六月九日七時三│  「高憲同」之署名及指印各│          │
│      │十五分警訊筆錄        │   乙枚                   │          │
├───┼───────────┼─────────────┼─────┤
│  二  │八十九年六月九日七時三│  「高憲同」之署名及指印各│藍色筆部分│
│      │十五分權利告知書      │  乙枚                    │          │
├───┼───────────┼─────────────┼─────┤
│  三  │八十九年六月九日七時三│  「高憲同」之署名及指印各│藍色筆部分│
│      │十五分高雄市政府警察局│  乙枚                    │          │
│      │鼓山分局（逮捕）通知書│                          │          │
├───┼───────────┼─────────────┼─────┤
│  四  │酒精濃度測試單        │「高憲同」之署名及指印各乙│藍色筆部分│
│      │                      │枚。                      │          │
└───┴───────────┴─────────────┴─────┘


司法院資訊處製作；財團法人民間司法改革基金會備份。
